臺灣板橋地方法院刑事判決　　　　　　　96年度易緝字第11號
公　訴　人　臺灣板橋地方法院檢察署檢察官
被　　　告　甲○○
上列被告因竊盜等案件，經檢察官提起公訴（90年度偵字第2703
號），被告於準備程序中對被訴事實為有罪之陳述，經本院合議
庭裁定由受命法官獨任行簡式審判程序，判決如下：
    主  文
甲○○共同攜帶兇器竊盜，處有期徒刑拾月。
    事  實
一、甲○○前於民國81年間因偽造文書案件，經本院以81年度訴
    字第1295號判決判處有期徒刑4 月，並由臺灣高等法院於82
    年9 月10日以82年度上訴字第1321號判決駁回上訴確定，於
    84年9 月7 日因徒刑執行完畢出監（構成累犯）；其後復於
    84年間因贓物案件，經本院於84年12月14日以84年度易字第
    5775號判決判處有期徒刑6 月確定，甫於85年1 月29日易科
    罰金執行完畢（構成累犯）。
二、甲○○與曾玉龍（業經台灣高等地方法院高雄分院另以87年
    度上易字第606 號案件判決確定）、陳健華（原經檢察官移
    送台灣台中地方法院併案審理，惟臺灣台中地方法院就陳健
    華起訴繫屬案件業於94年12月15日以86年度易字第933 號判
    決無罪，並退回上開併辦案件）及姓名不詳之成年男子4 人
    （起訴書漏載，應予補充）共同意圖為自己不法之所有，謀
    議竊取車輛出售圖利，由甲○○先找妥買主及所需車輛類型
    ，再通知陳健華竊取竊取買主所擬購買之車輛款式，交由曾
    玉龍駕駛至其先前佯以「陳健強」之名義（此部分查無偽造
    文書之嫌疑）於86年2 月間在台北縣泰山鄉○○街十三巷六
    八號所承租之倉庫停放。嗣於86年8 月5 日，甲○○與欲購
    買賓士牌贓車之綽號「李仔」之年籍姓名不詳成年男子商議
    妥當款式後，即打電話告知陳健華，陳健華即於86年8 月6
    日凌晨1 時許，在台北縣中和市○○路4 號前，持可供兇器
    使用之丁型扳手或螺絲起子，竊取現代日報股份有限公司所
    有之VF- 7797號賓士牌自用小客車，得手後即將車牌改懸掛
    以不詳方式取得、由不詳姓名之人所偽造之AV-9568 號自用
    小客車車牌（AV-9568 號自用小客車為康達運通有限公司所
    有，惟上開汽車與車牌均未失竊，以下簡稱為康達公司），
    並於86年8 月6 日下午1 時許駕駛所竊取並懸掛上開偽造車
    牌之前述賓士牌小客車至台北縣五股鄉○○路與工商路口交
    予曾玉龍，並告知甲○○所竊車輛已經得手。曾玉龍再駕駛
    前揭汽車至上開承租之倉庫內藏放，行使該偽造之特許證，
    足生損害於監理機關對車輛管理之正確性及康達公司。甲○
    ○即聯絡前述綽號「李仔」之成年男子自高雄攜帶車牌前來
    取車。該綽號「李仔」之人即依約在臺北市○○路與民權東
    路口之吉林西餐廳前與甲○○見面，並將車牌VF-2096 號2
    面（上開車牌，乃原懸掛於張朝宗所有使用之某箱型車上，
    嗣因張朝宗於83年5 月4 日因車禍肇事死亡，箱型車已毀壞
    而不堪使用，其配偶葉美花已將箱型車連同上開車牌一併出
    售予不詳姓名之人辦理繳銷手續後，由綽號「李仔」之人以
    不詳方式取得）交付甲○○，甲○○即在台北縣五股鄉○○
    路、楓江路口轉交陳健華，並指示應懸掛在前開竊得之車輛
    上，陳健華依言辦理後，將車輛交由曾玉龍，曾玉龍即在上
    開倉庫內，將偽造之AV-9568 號車牌卸下，換上VF -2096號
    之車牌，俾便交車予綽號成年之「李仔」駕駛時，得以逃避
    警方臨檢。嗣於86年8 月6 日晚間11時30分許，曾玉龍駕駛
    前揭懸掛VF-2096 號車牌之賓士牌自用小客車搭載甲○○欲
    將之交付綽號「李仔」之男子，然未及交車，即為警在台北
    縣五股鄉○○路、工商路口當場查獲，並經警在曾玉龍租得
    之倉庫內扣得Ｔ型、開口扳手、鉗手各1 支、起子3 支及車
    庫遙控器1 個、偽造之AV-956 8號車牌兩面。
三、案經高雄市政府警察局新興分局移送台灣高雄地方法院檢察
    署檢察官呈請台灣高等法院檢察署檢察長核轉臺灣板橋地方
    法院檢察署偵查起訴。
    理  由
一、上揭事實，已經被告甲○○於警詢時及本院準備程序、審理
    時坦承不諱，核與同案共犯曾玉龍於警訊及偵查中之陳述情
    節相符（高雄市政府警察局新興分局刑事案件偵查卷宗第6
    頁反面至第8 頁、其外標示高雄市政府警察局新興分局86年
    8 月7 日高市新分刑字第14154 號卷宗第4 至5 、14至16、
    19至20、26至27頁），乃本件警查獲過程亦經證人即高雄市
    政府警察局新興分局偵查員賴江漢於台灣高雄地方法院86年
    度易字第6778號案件審理時證述在卷（上開案件卷宗第30至
    31、59頁反面至第60頁）。又前揭VF-7797 號自用小客車為
    現代日報股份有限公司所有而於86年8 月6 日1 時許，在台
    北縣中和市○○路4 號前所失竊乙節，已經該公司董事長謝
    國華於警詢時證述在卷，並有車輛竊盜資料個別查詢報表及
    經其領回系爭賓士牌自用小客車之贓物認領保管收據1 紙可
    佐（其外標示高雄市政府警察局新興分局86年8 月7 日高市
    新分刑字第14154 號卷宗第48至49頁）。再者，前述AV-956
    8 號車牌係設在臺北市○○區○○路2 段81號4 樓康達運通
    有限公司所有，懸掛於該公司所有賓士牌自用小客車使用，
    並未失竊，此有車籍資料表在卷足佐，並經康達運通有限公
    司秘書楊淑齡於警詢時證實清楚（高雄市政府警察局新興分
    局刑事案件偵查卷宗第9 頁反面至第10、15頁），是以警於
    曾玉龍租賃之倉庫內所查獲之AV-9568 號車牌自屬偽造，要
    無疑問。此外，警查獲現代日報股份有限公司遺失之賓士牌
    自用小客車上所懸掛之VF-2096 號車牌，原係懸掛於張朝宗
    所有之箱型車上，嗣張朝宗於83年5 月4 日因車禍肇事死亡
    ，箱型車亦因之毀壞致不堪使用，由葉美花將車體連同該車
    牌出售予不詳姓名之人，並委其代為向監理機關繳銷，惟未
    經繳銷之事實，亦經證人葉美花於臺灣高雄地方法院前述案
    件審理中具結證實在卷，並有臺灣省公路局高雄區監理所86
    年11月27日(一)八六- 四二○- 一- 三六六號函（上開案件卷
    宗第71、80頁）附卷可參，再本件共犯曾玉龍已經臺灣高等
    法院高雄分院以87年度上易字第606 號判決有罪確定乙節，
    亦有前揭案件判決書附卷足佐。是上開卷證，均堪為被告前
    述自白之佐證。故本件事證明確，被告犯行，可以認定。
二、刑法修正後之法律適用問題：
    查被告行為後，刑法部分條文業於94年2 月2 日修正公布，
    自95年7 月1 日施行，修正後刑法第2 條第1 項規定：「行
    為後法律有變更者，適用行為時之法律，但行為後之法律有
    利於行為人者，適用最有利於行為人之法律。」上開規定乃
    與刑法第1 條罪刑法定主義契合，而貫徹法律禁止溯及既往
    原則，係規範行為後法律變更所生新舊法律比較適用之準據
    法，是刑法第2 條本身雖經修正，但刑法第2 條既屬適用法
    律之準據法，本身尚無比較新舊法之問題，應一律適用裁判
    時即修正後刑法第2 條規定以決定適用之刑罰法律。經查：
  (一)新刑法第28條規定：「二人以上共同實行犯罪之行為，皆為
    正犯」，而舊刑法第28條則規定，「二人以上共同實施犯罪
    之行為，皆為正犯」。按本條之修正理由僅係為排除完全未
    參與犯罪相關行為之「陰謀共同正犯」及「預備共同正犯」
    於本條所規定之正犯之外，惟仍無礙於「共謀共同正犯」之
    存在（最高法院96年台上字第1271號判決意旨參照）。乃本
    案被告與曾玉龍及上開姓名不詳之成年男子雖與陳健華事前
    同謀竊車情節，並事後有獲取贓物之情節，雖上開三人因未
    在場分擔實施陳健華下手攜帶兇器竊取上開現代日報股份有
    限公司所有之車號VF- 7797號賓士牌自用小客車之行為，而
    不得列為「結夥三人」之列（最高法院76年度台上字第7210
    號判例參照），然因被告及前述曾玉龍、陳健華及上開不詳
    姓名成年男子間依司法院釋字第109 號解釋理由，仍屬「共
    謀共同正犯」，即被告之共謀行為，應屬犯罪行為中之一個
    階段行為，而與其他行為人之著手、實行行為整體地形成一
    個犯罪行為。是以被告與曾玉龍、陳健華及上開姓名不詳之
    成年男子4 人間，對於前述犯行之實施，既均有犯意聯絡並
    各有行為分擔，應適用新刑法第28條之規定論以共同正犯。
  (二)修正後之刑法已刪除原刑法第55條關於牽連犯之規定。本件
    被告所犯上開攜帶兇器竊盜罪、行使偽造特許證二罪間，均
    有方法、目的之牽連犯之關係，如依修正前即行為時之規定
    ，應從一重之攜帶兇器竊盜罪處斷（後詳）；惟因修正後之
    刑法既已刪除牽連犯之規定，則所犯上述各罪依現行刑法即
    應依數罪併罰之規定分論併罰。因此比較新舊法之規定，修
    正後之規定並非較有利於被告，依前述說明，此部分自應適
    用行為時之法律，即適用修正前刑法第55條牽連犯之規定。
三、按刑法第321 條第1 項第3 款之攜帶兇器竊盜罪，係以行為
    人攜帶兇器竊盜為其加重條件，此所謂兇器，其種類並無限
    制，凡客觀上足對人之生命、身體、安全構成威脅，具有危
    險性之兇器均屬之，且祇須行竊時攜帶此種具有危險性之兇
    器為已足，並不以攜帶之初有行兇之意圖為必要（參見最高
    法院79臺上字第5253號判例意旨）。按本件陳健華所持行竊
    車輛所用之T 字型扳手或螺絲起子，既可破壞門鎖及電路鎖
    ，可見其質地堅硬，客觀上足以對人之身體、生命構成威脅
    ，自屬兇器；另自用小客車上所懸掛之車牌係准許車輛行駛
    之特許證，故核被告甲○○所為，係犯刑法第321條第1項第
    3款之攜帶兇器竊盜罪及同法第216條、第212條之行使偽造
    特許證罪。被告就所犯上開二罪與甲○○、陳健華及不詳姓
    名成年男子間有犯意之聯絡及行為之分擔，應依新刑法第28
    條規定論以共同正犯。又其所犯攜帶兇器竊盜罪與行使偽造
    特許證罪間，有方法結果之牽連關係，應依修正前刑法第55
    條前後規定，從一重之攜帶兇器竊盜罪處斷。又按查被告有
    犯罪事實欄一所載之論罪、科刑及刑之執行紀錄，此有臺灣
    高等法院被告前案紀錄表1份在卷可按，而刑法第47條關於
    累犯之規定原規定：「受有期徒刑之執行完畢，或受無期徒
    刑或有期徒刑一部之執行而赦免後，五年以內再犯有期徒刑
    以上之罪者，為累犯，加重本刑至二分之一。」修正後刑法
    第47條第1項則規定：「受徒刑之執行完畢，或一部之執行
    而赦免後，五年以內故意再犯有期徒刑以上之罪者，為累犯
    ，加重本刑至二分之一。」，乃本案被告有如事實欄一所述
    之前科及刑之執行情形，其於有期徒刑執行完畢，5年以內
    故意再犯本件有期徒刑以上之罪，不論依修正前之刑法第47
    條，或修正後之刑法第47條第1項之規定，均構成累犯，對
    被告而言並無有利或不利之情形，即應適用現行法論以累犯
    ，並加重其刑（參見最高法院95年第21次刑事庭會議決議）
    。爰審酌被告之智識程度、有如事實欄所載之前科紀錄，猶
    犯本件情節，可見其不知悔悟，且品行不端，犯罪動機係在
    謀取不法財物，所竊取財物之價值以及犯罪後被害人如前所
    述業已領回財物減輕損害、被告雖於偵查中迭次否認犯行惟
    於本院審理時已坦承不法之態度等及其他一切情狀，量處如
    主文所示之刑。
四、扣案偽造之AV-9568 號車牌係共犯陳健華懸掛於所竊得之上
    開賓士自用小客車上，連同自用小客車交付於曾玉龍如前所
    述，惟陳健華前經臺灣台中地方法院通緝，此有上開法院86
    年10月15日中院敬刑祥86易933 字第71722 號函附於上開臺
    灣高雄地方法院刑事卷宗足佐（該案件卷第53頁參照），並
    經該院傳喚無著而均未到案，此經本院調閱上開案件卷宗查
    閱無訛，即無證據可資證明上開車牌係屬陳健華所偽造；再
    陳健華行竊所用之T 字型扳手或螺絲起子亦未扣案，是否確
    屬陳健華所有亦非無疑；此外警扣案之Ｔ型、開口扳手、鉗
    手各1 支、起子3 支、車庫遙控器1 個雖屬同案共犯曾玉龍
    所有，惟係在共犯曾玉龍租賃之倉庫內所查獲，此經證人賴
    江漢於前揭臺灣高雄地方法院刑事案件審理中證實在卷，亦
    無證據證明係共犯陳健華於86年8 月6 日凌晨1 時許，在台
    北縣中和市○○路4 號前，竊取VF- 7797號賓士牌自用小客
    車所用之物；另此外，前揭VF -2096號車牌亦非本件竊盜罪
    所用之物。茲上開物品均非違禁物，且復難認為係屬被告所
    有或曾供用為犯罪所用之物，爰皆不另為沒收之宣告，附此
    說明。
五、又本件與臺灣高等法院87年度上易字第1483號（本院案號：
    86年度易緝字第298 號，本院判決書影本附卷）、88年度上
    訴字第1913號（本院案號：87年度訴字第677 號，本院及臺
    灣高等法院判決書影本附卷）等案件之事實間因犯罪手法有
    別，且本件被告於警詢、偵查中原均否認犯罪，故彼此間均
    不具事實上或裁判上一罪之關係，此經前述案件判決書內敘
    明清楚，且核無不合；又本案與被告另涉本院96年度易緝字
    第13號案件所為情節間，因時間相隔均幾近有2 年之久（上
    開案件起訴書影本亦附卷），故本件與之自亦難認有概括之
    反覆實施犯意可言，況兩案被告手法亦頗有不同，故彼此間
    亦應無裁判上或事實上一罪之關係，當無疑問。
六、末按除被告所犯為死刑、無期徒刑、最輕本刑為三年以上有
    期徒刑之罪或高等法院管轄第一審案件者外，於前條第一項
    程序進行中，被告先就被訴事實為有罪之陳述時，審判長得
    告知被告簡式審判程序之旨，並聽取當事人、代理人、辯護
    人及輔佐人之意見後，裁定進行簡式審判程序，刑事訴訟法
    第273 條之1 定有明文。查本件被告甲○○所犯之罪並非最
    輕本刑三年以上之罪，且被告於96年6 月6 日準備程序進行
    中，復就被訴事實為有罪之陳述，經告知被告簡式審判程序
    之旨，被告及公訴人對於本件改依簡式審判程序審理亦均表
    示無意見，是本院合議庭即依前揭刑事訴訟法規定，裁定本
    件進行簡式審判程序，附此說明。
據上論斷，應依刑事訴訟法第273 條之1 第1 項、第299 條第1
項前段，刑法第2 條第1 項前段、第28條、第321 條第1 項第3
款、第216 條、第212 條、（修正前刑法）第55條、第47條第1
項、罰金罰鍰提高標準條例第1 條前段，判決如主文。
本案經檢察官朱學瑛到庭執行職務。
中　　華　　民　　國　　96　　年　　6 　　月　　20　　日
                  刑事第三庭    法　官  蕭胤瑮
上列正本證明與原本無異。
如不服本判決，應於判決送達後十日內向本院提出上訴狀（應附
繕本），上訴於臺灣高等法院。
                                書記官  黃炎煌
中　　華　　民　　國　　96　　年　　6 　　月　　20　　日
附錄本案論罪科刑法條全文：
刑法第321條
犯竊盜罪而有左列情形之一者，處6 月以上、5 年以下有期徒刑
：
三  攜帶兇器而犯之者。
刑法第212 條
偽造、變造護照、旅券、免許證、特許證及關於品行、能力服務
或其他相類之證書、介紹書，足以生損害於公眾或他人者，處1
年以下有期徒刑、拘役或3 百元以下罰金。
刑法第216條
行使第 210 條至第 215 條之文書者，依偽造、變造文書或登載
不實
事項或使登載不實事項之規定處斷。
